臺灣雲林地方法院民事判決
                                    110年度六簡字第194號
原      告  泰安產物保險股份有限公司嘉義分公司

法定代理人  石榮霖  
訴訟代理人  徐志誠  
            楊志仁  
被      告  陳束明  
上列當事人間損害賠償事件，於民國111 年2 月10日言詞辯論終
結，本院判決如下：
    主    文
被告應給付原告新臺幣81,432元，及自民國110年7月29日起至清
償日止，按年息百分之5計算之利息。
原告其餘之訴駁回。
訴訟費用由被告負擔百分之60，其餘由原告負擔。
本判決第一項得假執行。
原告其餘假執行之聲請駁回。
    事實及理由
壹、程序事項
    被告經合法通知，未於言詞辯論期日到場，核無民事訴訟法
    第386條各款所列情形，爰依原告之聲請，由其一造辯論而
    為判決。
貳、實體事項　　
一、原告起訴主張：被告駕駛車牌號碼000－0000號自小客車（下
    稱系爭車輛），於民國110 年4 月14日7時24分許，行經雲
    林縣○○鄉○○0號電線桿旁（下稱肇事路段）左方車未依規定
    讓車而擦撞原告所承保、訴外人郭恩豪駕駛之4522-P8 號自
    用小客車（下稱承保車輛），案經雲林縣警察局斗南分局大
    埤分駐所處理。嗣系爭承保汽車送往車廠報修，維修金額為
    新臺幣（下同）239,440 元，已達泰安汽車車體損失保險丙
    式全損之理賠(被保險汽車發生承保範圍內毀損減失其修復
    費用達保險金額扣除下表折舊後數額四分之三以上之全全損
    〈承保金額156,000元X折舊0.87=135,720元〉），原告已賠付
    完畢，依保險法第53條規定，即取得對被告之代位求償權，
    爰依民法第184 條第1項前段、第191 條之2 前段、保險法
    第53條規定，代位請求被告賠償損害等語。並聲明：㈠被告
    應給付原告135,720元，及自起訴狀繕本送達翌日起至清償
    日止，按年息5%計算之利息；㈡訴訟費用由被告負擔。㈢原告
    願供擔保請准宣告假執行。
二、被告未於最後言詞辯論期日到場，惟據其以前陳述略以：我
    被人撞的，我有停下看一下沒車，過去被撞到，否認有過失
    等語資為抗辯。
三、本院之判斷：
㈠、原告主張之前述事實，除下列爭點外，業據其提出與所述相
    符之理賠計算書、雲林縣警察局道路交通事故當事人登記聯
    單、道路交通事故現場圖、事故現場照片、車輛異動登記書
    、估價單、維修照片等件影本為證（見本院卷第2 頁至第11
    頁），且經本院依職權向雲林縣警察局斗南分局調閱本件交
    通事故資料，有該局110 年7 月14日雲警南交字第11000098
    32號函暨本件事故卷宗附卷可憑（見本院卷第19頁至第24頁
    ），復有勘驗筆錄在卷可參（見本院卷第47頁至反面），足
    可認定原告上述主張為真實。然而，原告主張因被告之過失
    行為肇生系爭事故，應負損害賠償責任等語，則為被告所否
    認，並以上揭情詞置辯，故本件爭執核心應為：⒈被告就系
    爭事故之發生有無過失？⒉如有過失，原告請求被告負損害
    賠償責任，有無理由？如有理由，其金額應為若干？均詳如
    後述。
㈡、按汽車行駛至交岔路口，其行進、轉彎，應依下列規定：…
    行至無號誌或號誌故障而無交通指揮人員指揮之交岔路口
    ，支線道車應暫停讓幹線道車先行。未設標誌、標線或號誌
    劃分幹、支線道者，少線道車應暫停讓多線道車先行；車道
    數相同時，轉彎車應暫停讓直行車先行；同為直行車或轉彎
    車者，左方車應暫停讓右方車先行，道路交通安全規則第10
    2 第1 項第2 款規定甚明。次按因故意或過失，不法侵害他
    人之權利者，負損害賠償責任；汽車、機車或其他非依軌道
    行駛之動力車輛，在使用中加損害於他人者，駕駛人應賠償
    因此所生之損害，但於防止損害之發生，已盡相當之注意者
    ，不在此限；又被保險人因保險人應負保險責任之損失發生
    ，而對於第三人有損失賠償請求權者，保險人得於給付賠償
    金額後，代位行使被保險人對於第三人之請求權；但其所請
    求之數額，以不逾賠償金額為限；民法第184 條第1 項前段
    、第191 條之2 、保險法第53條第1 項亦均有規定
㈢、經查，原告於110 年10 月7 日本院審理時當庭以言詞向本院
    聲請將系爭事故肇事原因送交鑑定（見本院卷第36 頁反面
    ），復經本院檢送系爭事故相關資料至交通部公路總局嘉義
    區監理所嘉雲區車輛行車事故鑑定會鑑定後，其鑑定意見認
    為：「一、陳東明駕駛自用小客車，行經無號誌交岔路口，
    左方車未暫停讓右方車先行，為肇事主因。二、郭恩豪駕駛
    自用小客車，行經無號誌交岔路口，未減速慢行，作隨時停
    車之準備，為肇事次因(另超速行駛有違規定）。」有交通
    部公路總局嘉義區監理所110 年12月6日嘉監鑑字第1100201
    030號函及所附鑑定意見書（見本院卷第40頁至第41 頁反面
    ）1 份在卷可佐。本院參酌雲林縣警察局斗南分局110 年7 
    月14日雲警南交字第1100009832號函暨本件事故卷宗資料及
    上開鑑定意見，本件事故肇因被告於上開時、地駕駛系爭車
    輛通過無號誌路口時，本應謹慎緩慢，並注意路口處有無他
    車，竟疏未注意，未禮讓右方之承保車輛，即貿然通過路口
    ，致碰撞承保車輛，致承保車輛損壞，對本件事故之發生自
    有過失，且被告之過失行為與承保車輛所受損害間有相當因
    果關係，自應負損害賠償責任，是原告既已依保險契約給付
    承保車輛之賠償金額，自得依上開規定代位行使對被告之損
    害賠償請求權。
㈣、另按負損害賠償責任者，除法律另有規定或契約另有訂定外
    ，應回復他方損害發生前之原狀；第1 項情形，債權人得請
    求支付回復原狀所必要之費用，以代回復原狀，民法第213
    條第1 項、第3 項定有明文。原告主張承保車輛受損嚴重，
    估價之維修費用為239,440 元，已達泰安汽車車體損失保險
    丙式全損之理賠，原告已依約賠付全損保險金135,270 元等
    情，有原告所提理賠計算書、車輛異動登記書及估價單在卷
    可憑（見本院卷第2 頁、第6 頁至第9頁）。被告雖非上開
    保險契約當事人，不當然受承保車輛車體損失保險契約，而
    認無維修價值，故以全損金額理賠等約定之拘束。然承保車
    輛受損程度如得以維修，衡情於保險事故發生，保險人當無
    拒絕維修，反而同意以金錢理賠之理。因此於被保險車輛毀
    損之修復費用達保險金額推定全損金額以上時，受損車輛於
    技術上雖非不能維修，但客觀上認已無再予維修之價值與必
    要，方於契約約定逕以給付保險金代替維修，以符合當事人
    利益及社會經濟，上開保險契約約定於車輛有無維修價值及
    必要自得參酌。而查，承保車輛之維修費用已達239,440元
    ，如採修復方式回復原狀，顯無實益，且承保車輛業於110 
    年5 月11日辦理報廢，有車輛異動登記書可憑（見本院卷第
    6頁），是原告主張承保車輛受損嚴重，無再以維修必要與
    價值，堪以採信。
㈤、末按損害之發生或擴大，被害人與有過失者，法院得減輕賠
    償金額或免除之；前二項之規定，於被害人之代理人或使用
    人與有過失者，準用之，民法第217 條第1 項、第3 項分別
    定有明文。民法第217 條第1 項規定之目的在謀求加害人與
    被害人間之公平，倘受害人於事故之發生亦有過失時，由加
    害人負全部賠償責任，未免失諸過酷，是以賦與法院得不待
    當事人之主張，減輕其賠償金額或免除之職權。換言之，基
    於過失相抵之責任減輕或免除，非僅為抗辯之一種，亦可使
    請求權全部或一部為之消滅，故裁判上得以職權斟酌之（最
    高法院85年台上字第1756號判決意旨參照）。惟按行車速度
    ，依速限標誌或標線之規定，無速限標誌或標線者，應依下
    列規定：…行經設有彎道、坡路、狹路、狹橋、隧道、學校
    、醫院標誌之路段、道路施工路段、泥濘或積水道路、無號
    誌之交岔路口及其他人車擁擠處所，或因雨霧致視線不清或
    道路發生臨時障礙，均應減速慢行，作隨時停車之準備，道
    路交通安全規則第93條第1 項第2 款定有明文。經查，承保
    車輛於上開時、地通過無號誌路口時，因未減速慢行，作隨
    時停車之準備，致2 車發生碰撞，有上開鑑定意見在卷可參
    ，堪認同為本件事故之肇事原因，郭恩豪就本件損害之發生
    與有過失甚明，依前開說明，即有過失相抵法則之適用。本
    院爰審酌兩造之過失程度與情節，認系爭事故發生之責任歸
    屬，認承保車輛駕駛人應負40% 過失責任，適用過失相抵之
    法則，減輕被告賠償金額40% ，故被告應賠償原告之金額核
    減為81,432 元（計算式：135,720 ×60% ＝81,432元）。
四、綜上所述，原告依侵權行為及保險代位之法律關係，請求被
    告給付81,432 元，及自起訴狀繕本送達翌日即110 年7 月2
    9日（見本院卷第28頁送達證書）起至清償日止，按年息5%
    計算之利息，為有理由，應予准許；逾此範圍之請求，則無
    理由，爰予駁回。
五、本件事證已臻明確，兩造其餘攻擊防禦方法及舉證，經核均
    與本件判決結果不生影響，爰不一一贅述，附此敘明。
六、本件原告勝訴部分，係依民事訴訟法第427 條訴訟適用簡易
    程序所為被告敗訴之判決，依同法第389 條第1 項第3 款規
    定，應依職權宣告假執行。至原告敗訴部分，其假執行之聲
    請即失所附麗，爰併予駁回。
七、訴訟費用負擔之依據：民事訴訟法第79條。
中    華    民    國    111   年     2    月    24    日
                  斗六簡易庭      法  官  温文昌
以上正本係照原本作成。
如不服本判決，應於送達後20日內向本院提出上訴狀並表明上訴
理由，如於本判決宣示後送達前提起上訴者，應於判決送達後20
日內補提上訴理由書（須按他造人數附繕本）。
中　　華　　民　　國　　111 　年　　2 　　月　　25　　日
                                  書記官  張宏清